臺灣臺中地方法院民事判決　　　　　　　95年度訴字第2992號
原　　　告　甲○○
訴訟代理人　陳沆河律師
被　　　告　丙○○
訴訟代理人　乙○○
上列被告因過失傷害案件，經原告提起請求損害賠償之附帶民事
訴訟（95年度交附民字第342號），經本院刑事庭裁定移送前來
，本院於民國96年2月14日言詞辯論終結，判決如下：
    主  文
被告應給付原告新台幣壹佰玖拾捌萬陸仟貳佰零玖元，及自民國
九十六年二月十五日起至清償日止，按年息百分之五計算之利息
。
原告其餘之訴駁回。
訴訟費用由被告負擔百分之八十五，餘由原告負擔。
本判決原告勝訴部分於原告以新台幣陸拾陸萬參仟元為被告供擔
保後，得為假執行。但被告如以新台幣壹佰玖拾捌萬陸仟貳佰零
玖元為原告預供擔保後，得免為假執行。
原告其餘假執行之聲請駁回。
    事實及理由
甲、程序方面：
    按訴狀送達後，原告不得將原訴變更或追加他訴，但擴張或
    減縮應受判決事項之聲明者，不在此限，民事訴訟法第255
    條第1項第3款定有明文。本件原告原起訴請求被告給付新台
    幣（下同）1,166,786元及自起訴狀繕本送達翌日（即95 年
    9月14日）起至清償日止，按年息百分之5計算之利息，嗣於
    訴訟進行中，就其請求聲明擴張及減縮為被告應給付
    2,338,722 元及自96年2月15日起至清償日止，按年息百分
    之5計算之利息，屬擴張及減縮應受判決事項之聲明，核與
    首揭規定相符，應予准許，合先敘明。
乙、實體方面：
一、原告起訴主張：
  (一)被告羅琬如於民國95年1月10日下午，駕駛車牌號碼QP-3525
    號自小客車，沿臺中市○○路往文心路方向行駛，於同日18
    時30分許，途經北屯路與旅順路口，本應注意汽車駕駛人行
    駛至交岔路口，應遵守燈光號誌之指示及遇紅燈應依車道連
    貫暫停，並應注意車前狀況及隨時採取必要之安全措施，能
    注意而不注意，竟違規闖越紅燈行駛，致擦撞由原告所騎乘
    之車牌號碼TJS-105號輕型機車，且致原告人車倒地，而受
    有左側脛骨、腓骨骨折之傷害。被告所涉過失傷害罪，經鈞
    院判處拘役59日確定。爰依民法第184條第1項前段、第193
    條第1項及第195條第1項侵權行為之規定提起本訴，請求賠
    償原告之損失。茲將請求賠償之明細詳列如下：
    1.醫藥費及往返醫院車資：
      醫藥費12,021元，往返醫院車資14,765元，計共26,786元
      。
    2.無法工作及減少勞動能力之損失：
      (1)原告自車禍發生起有3個月時間無法工作，而原告每月
        薪資38,000元，此部分共損失114,000元（38,000×3=1
        14,000）。
      (2)原告車禍受傷致左側脛骨腓骨骨折，治療迄今仍踝部僵
        硬，生理活動範圍受限，有運動障礙之情形，屬13等級
        之殘廢，喪失勞動程度為23.07%，又原告每月薪資為38
        ,000 元，每年減少勞動能力損害為105,199元（38000
        ×12×23.07%=105,199元）。原告為63年8月11日出生
        ，95年1月10日受傷時為31歲，計算至55歲退休，尚有
        24 年勞動能力，依霍夫曼式計算法扣除中間利息1次給
        付減少勞動能力損害為1,687,936元（105,199×16.000
        0000=1,687,936）。
    3.看護費：
      原告自車禍發生起即需聘專人看護，原告委託家屬全日照
      顧生活起居2個月，每日看護費以2,000元計算，總計看護
      費為12萬元（2×30×2,000=120,000）。
    4.精神慰撫金：
      原告車禍受傷致左側脛骨腓骨骨折，治療迄今仍踝部僵硬
      ，生理活動範圍受限，有運動障礙之情形，屬13等級殘廢
      ，精神上痛苦萬分，爰請求慰撫金20萬元。
  (二)聲明：(1)被告應給付原告2,338,722元，及自96年2月15日起
    至清償日止，按年息百分之5計算之利息；(2)願供擔保，請
    准宣告假執行。
二、被告則以：
  (一)對於在前開時、地撞傷原告之事實不否認，且對原告支出之
    醫藥費12,021元，往返醫院車資14,765元不爭執，另對看護
    費之請求以2個月計算，無法工作之損失以3個月計算亦不爭
    執。惟原告請求之其他賠償金額並不合理，蓋：
    1.喪失勞動能力之損失部分：
      (1)按「喪失勞動能力」與「工作收入減損」為不同之概念
        ，「喪失勞動能力」係指傷者身體受有永久不能恢復之
        損害，而對其從事之工作造成一定之影響者，故應考量
        傷者所從事工作之性質而定。另計算喪失勞動能力之損
        害方式，係以受有永久傷害前與受傷後，對於其所從事
        工作收入影響之「差額」計算之，且應計至法定退休年
        齡止（因係永久不能復原之傷害），非計算不能工作之
        月數。原告所受傷勢並非終生不能復原者，該傷勢對其
        於「博科資訊股份有限公司」所從事之工作收入所造成
        影響之差額為何，未經原告舉證，原告以「喪失勞動能
        力」為「工作收入減損」，並以全額薪資計算損失，實
        係誤解。
      (2)原告應提出薪資扣繳憑單證明其薪資確為每月38,000元
        。另原告雖前後就診於中國醫藥大學附設醫院、全家醫
        院，惟主治醫師均為陳英豪，陳英豪分別以中國醫藥大
        學附設醫院、全家醫院名義回覆鈞院原告之殘等時，內
        容卻前後不一，其客觀性有疑義。
    2.精神慰撫金部分請求過高。
    3.另原告受傷後，被告已先給付予原告58,998元，亦應自賠
      償額中扣除。
  (二)聲明：(1)原告之訴及假執行之聲請均駁回；(2)如受不利判決
    ，願供擔保請准宣告免為假執行。
三、本件兩造不爭執事項：
  (一)被告於95年1月10日下午，駕駛車牌號碼QP-3525號自小客車
    ，沿台中市○○路往文心路方向行駛，於同日18時30分許，
    途經北屯路與旅順路口，本應注意汽車駕駛人行駛至交岔路
    口，應遵守燈光號誌之指示及遇紅燈應依車道連員暫停，並
    應注意車前狀況及隨時採取必要之安全措施，能注意而不注
    意，竟違規闖越紅燈行駛，致擦撞原告所騎乘之車牌號碼TJ
    S-105號輕型機車，且致原告人車倒地，受有左側脛骨、腓
    骨骨折之傷害。
  (二)被告上開過失傷害刑事案件經本院以95年度交易字第576號
    判處拘役59日確定。
  (三)原告共支出醫藥費用12,021元及就診車資14,765元。
  (四)若有看護必要，看護費用每日以2,000元計算，且看護費之
    請求以2個月計算，另無法工作之損失以3個月計算。
  (五)原告受傷前，每月薪資為38,000元。
  (六)告受傷後，被告已先給付予原告58,998元。
四、法院之判斷：
    本件兩造之爭執，在於原告請求之各項金額是否有理由？
  (一)按汽車行駛至交岔路口，應遵守燈光號誌、行至有號誌之交
    岔路口，遇紅燈應依車道連貫暫停，不得逕行插入車道間，
    致交通擁塞，妨礙其他車輛通行，道路交通安全規則第102
    條第1項第1款及第12款分別定有明文，被告為通過考試持有
    駕駛執照之駕駛人，自應知之甚稔；況本件被告肇事當時天
    候晴朗、暮光，路面乾燥無缺陷、無障礙物及視距良好等情
    況，被告行經該處，並無不能注意之情事，竟疏於注意原告
    適正騎乘機車經過前開路段，猶貿然違規闖越紅燈行駛，致
    原告與被告擦撞後，人車倒地而受傷，足認被告駕駛車輛時
    確實有過失，且本件經送請臺灣省臺中市區車輛行車事故鑑
    定委員會鑑定結果，亦認為被告駕駛自小客車違反號誌指示
    闖紅燈通過交岔路口，為肇事原因，有臺灣省臺中市區車輛
    行車事故鑑定委員會95年4月12日中市行字第0955400837 號
    函附鑑定意見書在卷可稽，是被告就本件車禍致原告受傷，
    應負過失責任甚明，且被告前開過失行為與原告所受之前開
    傷害間，顯有相當因果關係，亦堪認定。
  (二)次按因故意或過失，不法侵害他人之權利者，負損害賠償責
    任；汽車、機車或其他非依軌道行駛之動力車輛，在使用中
    加損害於他人者，駕駛人應賠償因此所生之損害；不法侵害
    他人身體、健康者，對於被害人因此喪失或減少勞動能力，
    或增加生活上之需要時，應負損害賠償責任；不法侵害他人
    之身體、健康、名譽、自由、信用、隱私、貞操，或不法侵
    害其他人格法益而情節重大者，被害人雖非財產上之損害，
    亦得請求賠償相當之金額；民法第184條第1項、第191條之2
    前段、第193條第1項、第195條分別定有明文。本件被告因
    過失不法侵害原告身體，已如前述，自應就原告所受損害負
    賠償責任。茲就原告請求之金額，是否應予准許，分述如下
    ：
    1.醫療費及就診車資部分：
      原告主張因被告之侵權行為，支出醫藥費用12,021元及就
      診車資14,765元，業據其提出中國醫藥大學附設醫院、全
      家醫院醫療明細收據及車資收據為證，且被告就上開收據
      之真正均不爭執，堪信此部分為真實。經核上開費用，均
      屬原告因該事件而增加之生活上需要費用，是原告此部分
      請求係屬正當，應予准許。
    2.無法工作之損失部分：
      原告主張無法工作之時間為3個月，且每月薪資為38,000
      元，而被告於96年2月14日言詞辯論中同意無法工作之損
      失以3個月計算，惟辯稱：原告主張之薪資38,000元並未
      舉證，此部分之計算基礎應以原告受傷前與受傷後，對於
      其所從事工作收入影響之薪資「差額」計算之，而不能以
      薪資全額計算云云。經查：
      (1)按受命法官為闡明訴訟關係，得整理並協議簡化爭點；
        當事人就其主張之爭點，經依第1項第3款為協議者，應
        受其拘束。但經兩造同意變更，或因不可歸責於當事人
        之事由或依其他情形協議顯失公平者，不在此限；前2
        條之規定，於行獨任審判之訴訟事件準用之，民事訴訟
        法第270條之1第1項第3款、第3項、第271條之1分別定
        有明文。本件原告主張受傷前，每月薪資為38,000元等
        情，業據原告提出其任職之博科資訊股份有限公司出具
        之薪資證明書在卷足參，而被告於95年12月25日本院為
        爭點協議時，對此亦同意列為不爭執事項，且被告在未
        經原告同意變更前開協議下，翻異前詞，否認原告月薪
        為38,000元之真實性，卻未舉證有何不可歸責於被告之
        事由或協議顯失公平情事，依前開法條意旨，被告自不
        能推翻前開爭點協議之內容而應受其拘束，應認原告上
        開主張為真實，被告前述所辯，自無足採，其聲請本院
        命原告另提出薪資扣繳憑單亦無必要。
      (2)復按損害賠償，除法律另有規定或契約另有訂定外，應
        以填補債權人所受損害及所失利益為限；依通常情形或
        依已定之計劃、設備或其他特別情事，可得預期之利益
        ，視為所失利益，民法第216條定有明文。本件原告因
        被告之不法侵害，致其3個月無法工作，已如前述，依
        通常情形可預期若原告未受傷，應可繼續在其所服務之
        公司工作而取得薪資報酬，惟卻因被告之侵害致其損失
        3個月之薪資報酬，依前開法條意旨，被告自應賠償原
        告此期間之全部薪資損失。被告辯稱應以原告受傷前後
        之薪資差額作為計算基礎，不僅未能完全填補原告損害
        ，且於法無據，自無可採。
      (3)綜上，被告既同意以3個月計算原告無法工作之損失，
        且原告受傷前每月薪資為38,000元，則原告請求被告賠
        償其3個月未工作之薪資損失共114,000元（38,000×3=
        114,000），洵屬有據，自應准許。
    3.減少勞動能力之部分：
      (1)原告主張其因該次車禍受傷，致左側脛骨腓骨骨折，治
        療迄今仍踝部僵硬，生理活動範圍受限，有運動障礙之
        情形，核屬勞工保險條例第53條附表所定殘廢給付標準
        表障礙項目第147項所列之13等殘，喪失勞動程度為23.
        07%，請求被告給付減少勞動能力損害等語。經查，前
        開事實，有全家醫院96年1月16日全字第9601003函謂「
        …患者在踝部較僵硬，生理活動範圍受限，有運動障礙
        之情形。依表列為第13等級之殘廢程度，喪失勞動程度
        為23.07%」可參，原告主張自屬有據。
      (2)被告雖辯稱：原告雖前後就診於中國醫藥大學附設醫院
        、全家醫院，但主治醫師均為陳英豪，惟陳英豪分別以
        中國醫藥大學附設醫院、全家醫院名義回覆鈞院原告之
        殘等時，內容卻前後不一，其所述真實性有疑義，應由
        其他醫院重新鑑定原告之殘等云云。惟本院係函詢中國
        醫藥大學附設醫院關於「原告是否有僱專人看護之必要
        ？期間多久？需全日或半日看護？」，另全家醫院則係
        函詢「原告就診時是否完全無法工作？無法工作時間多
        久？及減少之勞動能力為若干？」，是本院函詢之事項
        既不同，則陳英豪醫師函覆之內容自會因函詢之內容不
        同而有所差異，本屬當然，且該2家醫院所為之函覆內
        容並無何矛盾之處，況陳英豪醫師為原告之主治醫師，
        對原告之傷勢最為了解，由其判斷原告之殘等，應最符
        合客觀真實，若交由其他醫院鑑定原告之殘等，因其他
        醫院之醫師未親自診治原告，僅憑書面審查即判斷原告
        之殘等，其正確性反而令人質疑。是被告聲請重新鑑定
        原告殘等，應無必要。
      (3)本件原告喪失之勞動程度為23.07%，其每月薪資為38,0
        00元，均如前述，而原告係63年8月11日出生，於95年1
        月10日遭被告撞傷，扣除上開已請求無法工作之損失3
        個月後，自95年4月10日起算至原告主張之55歲退休時
        ，尚有23年4個月之工作時間，則原告得請求喪失勞動
        能力之期間共280個月，依霍夫曼式扣除依法定利率計
        算中間利息一次賠償之喪失勞動能力損害即為1,624,42
        1元【即月別5/12%複式霍夫曼計算法（扣除中間利息）
        ，計算式：38,000（原告每月薪資）×185.00000000×
        23.07%＝1,624,421元（小數點以下四捨五入）】，此
        部分之請求為有理由，逾此部分之請求，即屬無據，不
        應准許。
    4.看護費用部分：
      (1)按親屬間之看護，縱因出於親情而未支付該費用，然其
        所付出之勞力，顯非不能以金錢為評價，此種基於身分
        關係之恩惠，自不能加惠於加害人，而應比照一般看護
        情形，認被害人受有相當看護費之損害，命加害人賠償
        ，始符民法第193條第1項所定「增加生活上需要」之意
        旨，最高法院89年度台上字第1749號判決可資參照。
      (2)原告主張其因前開受傷致生活無法自理，須由他人照顧
        等情，雖為被告所否認，並辯稱：原告未舉證其受親人
        看護係因被告過失傷害所致云云。惟查，依原告提出中
        國醫藥大學附設醫院95年3月6日出具之診斷證明書載明
        ：「患者於95年1月10日經由救護車送至本院急診，…
        住院治療，於95年1月23日出院，於95年2月26日及95年
        3月6日門診複診，住院期間及出院後有肢體障礙及行動
        不便之情形，日常生活無法自理，需聘僱專人照護…」
        ，復經本院向該醫院函查原告之傷勢有無僱請專人看護
        之必要，該醫院則函覆稱「…應不超過3個月的看護期
        間…」，有該醫院96年1 月16日院管檔字第0960100206
        號函所附用簽乙紙附卷可稽，顯見原告確因上開傷勢需
        有專人照顧至明，且原告確由其家屬廖許英美照料，有
        原告提出之切結書影本乙紙在卷可憑，是依上開最高法
        院判決意旨，原告自可向被告請求相當於看護費之損害
        ，被告所辯，自無足採。
      (3)又兩造對本件原告若有看護之必要，就看護費每日以
        2,000元計算及看護費之請求以2個月計算均不爭執，則
        原告請求被告賠償相當看護費用之損害120,000元（2,0
        00×30×2=120,000），為有理由，應予准許。
    5.精神慰撫金部分：
      (1)按慰藉金之賠償須以人格權遭遇侵害，使精神上受有痛
        苦為必要，其核給之標準固與財產上損害之計算不同，
        然非不可斟酌雙方身分資力與加害程度，及其他各種情
        形核定相當之數額，最高法院51年臺上字第223號判例
        可資參照。又人格權遭遇侵害而受有精神上之痛苦，於
        請求賠償精神慰撫金時，其核給之標準須參酌實際加害
        情形、被害人之身分、地位與加害人之經濟狀況等關係
        定之。
      (2)本院審酌本件原告因上開傷害而受有精神上之痛苦，其
        請求被告賠償相當之金額以資慰撫，自應准許。又查被
        告現年23歲，目前擔任業務人員，月薪約2、3萬元，其
        現有財產依本院職權查得之稅務電子閘門資料查詢表，
        顯示有汽車乙輛等；而原告現年32歲，專科畢業，原在
        博科資訊股份有限公司任職，月薪38,000元，因受被告
        侵害而致左側脛骨、腓骨骨折，治療迄今，仍有踝部僵
        硬、生理活動範圍受限、有運動障礙之情形，且需多次
        手術、回診，所受身心上之痛苦非輕，本院參酌兩造之
        社會身分、地位、教育程度、財產經濟狀況、工作、資
        力等事實，認原告請求賠償精神慰撫金20萬元尚屬過高
        ，應核減為16萬元，逾該數額之請求，即無理由。
    6.綜上所述，原告因本件車禍受傷所致損害合計為2,097,29
      9元（12,021+14,765+114,000+1,624,421+120,000+160,0
      00=2,045,207）。
  (四)又本件原告對已領取被告給付之58,998元賠償金並不爭執，
    此部分之損害既已受償，應自本件損害賠償金額中扣除，則
    扣除後，原告得請求被告賠償1,986,209元（2,045,207-58,
    998=1,986,209）。
  (五)綜上所述，原告依侵權行為之法律關係，請求被告賠償1,98
    6,209元，及自96年2月15日起至清償日止，按年息百分之5
    計算之利息部分為有理由，逾此部分之請求，於法不合，應
    予駁回。
  (六)兩造均陳明願供擔保，聲請宣告假執行或免為假執行，經核
    原告勝訴部分，合於法律規定，爰分別酌定相當之擔保金額
    宣告之；至原告其餘假執行之聲請，因訴之駁回而失所附麗
    ，應予駁回，附此敘明。
  (七)本件事證已臻明確，兩造其餘之攻擊方法及舉證，於判決之
    基礎及結果均不生影響，無予一一論列之必要，併此敘明。
五、據上論結：本件原告之訴為一部有理由、一部無理由，依民
    事訴訟法第79條、第390條第2項、第392條，判決如主文。
中　　華　　民　　國　　96　　年　　3　　月　　 7 　　日
                  民事第三庭    法　官　卓進仕
以上正本係照原本作成。
如對本判決上訴，須於判決送達後20日內向本院提出上訴狀（須
附繕本）。
中　　華　　民　　國　　96　　年　　3　　月　　 7 　　日
                                書記官
